【裁判字號】    96,家聲,295
【裁判日期】    970107
【裁判案由】    請求遺產管理人報酬
【裁判全文】
臺灣板橋地方法院民事裁定             96年度家聲字第295號
聲  請  人  財政部國有財產局
            （即被繼承人甲○○之遺產管理人）
法定代理人  丙○○
代  理  人  乙○○
上列聲請人因擔任被繼承人甲○○之遺產管理人聲請核定報酬，
本院裁定如下：
    主      文
聲請人得請求代為管理被繼承人甲○○遺產之報酬及墊付費用合
計為新臺幣壹拾伍萬柒仟零陸拾玖元。
聲請程序費用由被繼承人甲○○之遺產負擔。
    理      由
一、本件聲請意旨略以：
（一）被繼承人甲○○之遺產，經鈞院94年度繼字第215 號民事
      裁定選任聲請人為被繼承人甲○○之遺產管理人，並以該
      裁定暨95年度家催字第176 號民事裁定准對其繼承人、債
      權人及受遺贈人為公示催告，經於民國95年8 月11日及95
      年9 月16日刊報公告，期限分別於96年3 月10日（對繼承
      人）、96年11月15日（對債權人等）屆滿，另被繼承人於
      92年10月10日死亡，其大陸地區人民聲明繼承期限於95年
      10月9日屆滿，合先敘明。
（二）依民法第1183條之規定，遺產管理人得請求報酬，其數額
      由親屬會議按其勞力及其與被繼承人之關係酌定之，惟本
      案並無親屬會議可資酌定報酬數額，爰依民法第1183條第
      項及財政部訂頒之「代管無人承認繼承遺產作業要點」第
      14點第3 款規定，聲請法院酌定，其請求標準不得低於孳
      息收入部分十分之三及遺產現值百分之一。
（三）被繼承人甲○○遺有臺北縣新莊市○○段2 地號等14筆土
      地、輔仁大學郵局存款息新台幣25,109元、臺北縣新莊市
      農會存款息2,740 元，依財政部臺灣省北區國稅局遺產稅
      核定通知書載遺產總額為14,958,086元，管理報酬依上開
      要點規定按遺產總值百分之一計算為149,581 元；另聲請
      人於代管遺產期間共墊付費用7,488 元（內含本件裁判費
      用1,000 元），即聲請人管理遺產期間之管理費用（管理
      報酬暨墊付費用）共計157,069 元，為此聲請酌定被繼承
      人甲○○之遺產管理人報酬等語。
二、按遺產管理人得請求報酬，其數額由親屬會議按其勞力及其
    與被繼承人之關係酌定之；被繼承人無親屬會議可資酌定報
    酬數額，遺產管理職務終結前，應依民法第1183條規定，聲
    請法院酌定報酬，其請求標準不得低於孳息收入部分10分之
    3 及遺產現值百分之一，財政部訂頒之「代管無人承認繼承
    遺產作業要點」第14點第3 項定有明文。經查：
（一）聲請人主張其前經本院94年度繼字第215號民事裁定選任
      為被繼承人甲○○之遺產管理人，並以該裁定暨95年度家
      催字第176 號民事裁定准對其繼承人、債權人及受遺贈人
      為公示催告，此有聲請人提出本院94年度繼字第215 號、
      95年度家催字第176 號民事裁定影本各1 件為證，自堪信
      為真實。
（二）經查，被繼承人甲○○遺有臺北縣新莊市○○段2 地號等
      14筆土地、輔仁大學郵局存款息新台幣25,109元、臺北縣
      新莊市農會存款息2,740 元，依財政部臺灣省北區國稅局
      遺產稅核定通知書載遺產總額為14,958,086元，此有財政
      部臺灣省北區國稅局遺產稅核定通知書影本1 紙為證。
（三）次按，聲請人因管理被繼承人甲○○遺產所墊付之費用合
      計為新台幣7,488 元（含本件聲請裁定程序費用新台幣1,
       000元），此有聲請人所提出之代管被繼承人甲○○遺產
      管理費用計算明細表1 紙、墊付費用單據影本6 紙在卷足
      憑。
（四）本件被繼承人甲○○無親屬會議可資酌定報酬數額，為此
      聲請人依民法第1183條之規定，按上開財政部訂頒「代管
      無人承認繼承遺產作業要點」之標準，依被繼承人遺產現
      值百分之一計算請求代管遺產之報酬即新台幣149,581 元
      ，以及墊付費用新台幣7,488 元，合計共新台幣157,069
      元。本院參酌前開卷附被繼承人遺產相關資料、遺產管理
      費用計算明細表、墊付費用單據等，經核聲請人聲請酌定
      上開數額，尚無不合，應予准許。
三、依非訟事件法第21條第2項、民事訴訟法第78條、第95條，
    裁定如主文。
中    華    民    國    97    年    1     月    7     日
                  家事法庭  法  官  葉靜芳
以上正本證明與原本無異。
如不服本裁定應於送達後10日內向本院提出抗告狀。
中    華    民    國    97    年    1     月    7     日
                            書記官  鄒秀珍


司法院資訊處製作；財團法人民間司法改革基金會備份。
